【裁判字號】    88,易,1006
【裁判日期】    890705
【裁判案由】    重利
【裁判全文】
臺灣臺南地方法院刑事判決                        八十八年度易字第一六號
    公  訴  人  臺灣臺南地方法院檢察署檢察官
    被      告  乙○○
右列被告因重利案件，經檢察官提起公訴（八十七年度偵字第一四五四五號），本院
判決如左：
    主  文
乙○○乘他人急迫，貸以金錢，而取得與原本顯不相當之重利，處有期徒刑肆月，如
易科罰金，以參佰元折算壹日。
    事  實
一、乙○○基於重利之犯意，乘甲○○生意失敗後，向姓名、年籍不詳之洪姓男子借
    貸、無力完全清償、急迫用錢之際，經由該洪姓男子之介紹，於民國八十七年九
    月十日，在臺南市○○路貸予現金新臺幣（下同）二十萬元，約定十天利息為八
    萬元（相當於月利率百分之一百二十，或年利率百分之一千四百四十），乙○○
    並開立如附表編號一、面額二十八萬元支票一紙，交付乙○○作為擔保，其後甲
    ○○陸續清償借款，然因無法一次清償完畢，乙○○遂將尚未還清之本息作為甲
    ○○重新借貸之本金，以每借一萬元，十天利息二千至四千元不等之利率（相當
    於月利率百分之六十至百分之一百二十，或年利率百分之七百二十至一千四百四
    十），再重新計息，並於附表所示時間，要求甲○○開立如附表所示支票，以換
    回原交付尚未清償完畢之支票，因而取得與原本顯不相當之重利。嗣於八十七年
    十二月十日下午六時三十分許，甲○○依約在臺南縣永康市○○路一一九巷六一
    號交付附表編號四、五支票予乙○○時，當場為警查獲。
二、案經臺南市警察局第六分局報告臺灣臺南地方法院檢察署檢察官偵查起訴。
    理  由
一、訊據被告乙○○於警、偵訊及本院審理時，固坦承經由洪姓男子介紹，借款予甲
    ○○收取利息之事實，惟矢口否認有何重利犯行，辯稱：伊係借貸三十三萬元予
    甲○○，由甲○○開立面額為二十萬元與十七萬元支票各一紙作為擔保，其後因
    該支票未兌現，始要求甲○○換票；伊與甲○○僅約定一個月後清償三十五萬元
    ，且伊並未拿到任何利息云云。經查：甲○○向洪姓男子借款，因無力清償，始
    採以債養債方式，另向被告借款清償該洪姓男子等情，業據甲○○於警、偵訊及
    本院審理時所一致陳述，被告於警訊中復自承係借錢給甲○○去補甲○○開給洪
    姓男子之支票，則甲○○係於急迫之際，始向被告借款，要無疑義。次查，甲○
    ○於八十七年九月二十日向被告第一次借款時，係開立如附表編號一所示面額二
    十八萬元支票，此有該支票影本附卷可稽，與被告所稱開立面額二十萬元、十七
    萬元支票各一紙已有不同；且被告辯稱與甲○○約定借款三十三萬元，一個月後
    返還三十五萬元，然又稱甲○○所交付作為擔保支票面額共三十七萬元，所述亦
    有所矛盾；再審諸附表所示支票，其中編號一、三、五，與編號二、四之發票日
    各均相隔十日，以及甲○○最初向被告借款二十萬元，開立編號一面額二十八萬
    元支票，其利率洽與甲○○所述之每借一萬元，十天利息四千元相符，本院因認
    被告所辯係借款三十三萬元予甲○○，利息約定為每月二萬元云云，非屬事實。
    末查，被告借貸二十萬元予甲○○，每十日收取八萬元利息，相當於月利率百分
    之一百二十，或年利率百分之一千四百四十，其後甲○○因無法依期清償，被告
    又將利息滾入本金計息，並要求甲○○以每萬元二千至四千元之利息（相當於月
    利率百分之六十至百分之一百二十，或年利率百分之七百二十至百分之一千四百
    四十）新債清償，其利率均遠逾法定年利率百分之二十，顯屬不相當之重利，自
    堪認定。本件事證已臻明確，被告犯行可以認定。
二、核被告乘他人急迫，貸以金錢，而取得與原本顯不相當之重利，所為係犯刑法第
    三百四十四條之罪。爰審酌被告以高額利率借貸金錢，其性質雖屬民事關係，然
    對於金融秩序、貸款人甲○○之財產均造成相當危害；又甲○○一再以新債清償
    方式延期返還，所積欠債務雖逐次增加，然被告實際上並未獲得高額利息給付；
    被告犯罪後否認犯行之態度；以及被告之品行、智識程度等一切情狀，量處如主
    文所示之刑，並諭知易科罰金之折算標準，以資懲儆。
據上論斷，應依刑事訴訟法第二百九十九條第一項前段，刑法第三百四十四條、第四
十一條，罰金罰鍰提高標準條例第一條前段、第二條，判決如主文。
本案經檢察官陳明進到庭執行職務。
中    華    民    國      八十九    年      七        月        五      日
                              臺灣臺南地方法院刑事第四庭
                                    法  官    吳  坤  芳
右正本證明與原本無異。
如不服本判決，應於判決送達後十日內向本院提出上訴狀( 應附繕本 )。
                                    書記官    馬  愛  君
中    華    民    國     八十九     年      七        月        五      日
附表：
┌──┬────┬───┬───────┐
│編號│發票日  │付款人│面額（新臺幣）│
├──┼────┼───┼───────┤
│一  │87.09.20│臺南區│二十八萬元    │
├──┼────┤中小企├───────┤
│二  │87.09.26│業銀行│三萬六千元    │
├──┼────┤永康分├───────┤
│三  │87.09.29│行    │三十五萬元    │
├──┼────┤      ├───────┤
│四  │87.10.05│      │六萬二千元    │
├──┼────┤      ├───────┤
│五  │87.10.08│      │四十萬元      │
└──┴────┴───┴───────┘
附錄本案論罪科刑法條全文：
刑法第三百四十四條
    乘他人急迫、輕率或無經驗，貸以金錢或其他物品，而取得與原本顯不相當之重
    利者，處一年以下有期徒刑、拘役或科或併科一千元以下罰金。


司法院資訊處製作；財團法人民間司法改革基金會備份。
